【裁判字號】    99,交上訴,42
【裁判日期】    990331
【裁判案由】    公共危險
【裁判全文】
臺灣高等法院刑事判決                99年度交上訴字第42號
上  訴  人
即  被  告  乙○○
上列上訴人因公共危險案件，不服臺灣新竹地方法院99年度交訴
字第1號，中華民國99年2月5日第一審判決（起訴案號：臺灣新
竹地方法院檢察署98年度偵字第6532號），提起上訴，本院判決
如下：
    主  文
上訴駁回。
    理  由
一、按刑事訴訟法第350條、第361條、第362條、第367條規定，
    不服地方法院之第一審判決而上訴者，須提出上訴書狀，並
    應敘述具體理由，為上訴必備之程式；其所提出之書狀未敘
    述上訴理由，或僅曾以言詞陳述上訴理由者，均應於上訴期
    間屆滿後20日內補提理由書於第一審法院。惟原審法院對上
    訴書狀有無記載理由，僅應為形式上之審查，認有欠缺，且
    未據上訴人自行補正者，始應定期間先命補正，至於上訴理
    由是否具體，係屬第二審法院審查範圍，不在命補正之列（
    參照刑事訴訟法第361條之立法意旨）。倘上訴人已提出上
    訴理由，但所提非屬具體理由者，應由第二審法院以上訴不
    合法律上之程式，判決駁回之。而所謂具體理由，必係依據
    卷內既有訴訟資料或提出新事證，指摘或表明第一審判決有
    何採證認事、用法或量刑等足以影響判決本旨之不當或違法
    ，而構成應予撤銷之具體事由，始克當之；倘僅泛言原判決
    認定事實錯誤、違背法令、量刑失之過重或輕縱，而未依上
    揭意旨指出具體事由，或形式上雖已指出具體事由，然該事
    由縱使屬實，亦不足以認為原判決有何不當或違法者，皆難
    謂係具體理由，俾與第二審上訴制度旨在請求第二審法院撤
    銷、變更第一審不當或違法之判決，以實現個案救濟之立法
    目的相契合，並節制濫行上訴（最高法院97年度台上字第89
    2號裁判意旨參照）。
二、本件上訴人即被告乙○○不服原判決，於法定期間內提起上
    訴，形式上之上訴理由為：其主觀上並無逃逸意圖，因路人
    圍過來，被害人復大聲責罵，其恐遭毆打始離開現場云云。
三、本院查：
  (一)原審依被告乙○○對於騎車肇事逃逸之犯罪事實，於準備程
    序、審理中均坦白承認，並經證人即被害人甲○○證述在卷
    ，且有東元綜合醫院診斷證明書、道路交通事故現場圖、調
    查報告表(一)、(二)各1份、道路交通事故照片暨車損照片12張
    、監視錄影翻拍畫面14張等附卷可稽（98年度偵字第6532號
    偵查卷第11至27頁），認被告自白內容確與事實相符，而被
    告因騎乘機車撞擊同為騎機車之被害人，並造成被害人車損
    及受有左踝挫傷之傷害，則被告自應知悉被害人係受其所騎
    乘之輕型機車撞擊後而受傷，被告對被害人當場受有傷害之
    事實應有認識，其竟未採取救護措施及依規定處置，並通知
    警察機關處理，即行騎車離去，其肇事逃逸之行為已堪認定
    ，並以被告所為，係犯刑法第185條之4之肇事逃逸罪。且以
    被告於有期徒刑執行完畢5年內故意再犯本件有期徒刑以上
    之罪，為累犯，依刑法第47條第1項之規定加重其刑。另審
    酌被告未領有合格駕照，竟冒然騎車上路，且未依交通號誌
    指示停止，竟仍闖越紅燈，而撞傷被害人，且於肇事後未留
    在現場救護傷者反而肇事逃逸，置受傷之被害人於車輛往來
    之危險境地，暨念及被告犯後坦承犯行，犯後態度尚可，且
    已賠償予被害人，被害人對本案亦表示無意見（原審卷(二)第
    15頁反面）等一切情狀，量處有期徒刑7月。經核證據取捨
    及證明力判斷均無不合，從形式上觀察，其認事用法並無違
    誤之處。
  (二)上訴人即被告乙○○雖上訴抗辯其無肇事逃逸犯意云云，惟
    按「刑法第185條之4駕駛動力交通工具肇事致人死傷而逃逸
    罪，只須有駕駛動力交通工具肇事，致人死傷，未下車救護
    而逃逸之事實，罪即成立；乃為維護交通，增進行車安全，
    促使當事人於事故發生時，能對被害人即時救護，減少死傷
    ，以保護他人權益並維護社會秩序。故交通事故一旦發生，
    不論是撞人或被撞，或是因其他事故而造成死傷，只要是在
    駕駛動力交通工具過程內所發生者，參與整個事故過程之當
    事人皆應協助防止死傷之擴大，除非雙方已經同意或留下日
    後得以聯繫處理之資料，否則任何一方不得私自離去現場。
    本件上訴人於駕車發生擦撞後，已可預見有人受傷，卻未下
    車查看，或主動留下任何資料以供警方查明肇事責任，其主
    觀上有肇事逃逸之故意甚明。」（最高法院99年度台上字第
    1412號判決要旨參照），上訴人於原審民國99年2月2日準備
    期日時，經法官詢以對於檢察官所起訴之犯罪事實（包括被
    告知悉被害人受傷後，未下車察看之部分）是否認罪？上訴
    人答稱：「我認罪。」（原審卷(二)第9頁反面），另經原審
    裁定改用簡式審判程序後，詢以是否如起訴書所載時地為本
    件行為？是。（原審卷(二)第14頁反面），均未見其曾提出任
    何可供原審調查其上訴所辯無肇事逃逸故意情事之證據，自
    不得謂其空言辯稱無肇事逃逸故意云云，為具體理由。況上
    訴人於檢察官偵查時詢以「你覺得騎車跌倒了會不會受傷？
    」，上訴人答「會。」；檢察官詢以「所以你有看到被害人
    人車跌倒，就應該知道被害人有受傷？」上訴人答「對。」
    （偵卷34頁），參以前述最高法院判決要旨所揭刑法第185
    條之4之立法意旨，原審依上訴人之上述自白及被害人甲○
    ○之指訴「被告有看到我跌倒」（偵卷34頁）併東元綜合醫
    院診斷證明書、道路交通事故現場圖、調查報告表(一)、(二)各
    1份、道路交通事故照片暨車損照片12張、監視錄影翻拍畫
    面14張等，認定上訴人涉犯刑法第185條之4之公共危險罪，
    即無何違誤。此外，上訴人即被告乙○○復未依據卷內既有
    訴訟資料或提出任何證據，具體指出或表明原判決有何採證
    、認事、用法、量刑等足以影響判決本旨之不當或違法之理
    由，其上訴理由與刑事訴訟法第361條第2項所稱「具體理由
    」，尚非相當，而不合法律上之程式，且無須再行命其補正
    ，應予駁回，並不經言詞辯論為之。
四、據上論斷，應依刑事訴訟法第367條前段、第372條，判決如
    主文。
中    華    民    國    99    年    3     月    31    日
                  刑事第九庭  審判長法  官  陳貽男
                                    法  官  周盈文
                                    法  官  詹駿鴻
以上正本證明與原本無異。
如不服本判決，應於收受送達後10日內向本院提出上訴書狀，其
未敘述上訴之理由者並得於提起上訴後10日內向本院補提理由書
（均須按他造當事人之人數附繕本）「切勿逕送上級法院」。
                                    書記官  梁淑時
中    華    民    國    99    年    4     月    1     日

司法院資訊處製作；財團法人民間司法改革基金會備份。
